臺灣板橋地方法院刑事判決　　　　　　　　　　　　九十一年度易字第一八一號
　　公訴人　臺灣板橋地方法院檢察署檢察官
　　被　告　乙○○　女　四十六.
右列被告因妨害公務案件，經檢察官提起公訴（九十一年度偵字第四五七八號），本
院判決如左：
    主  文
乙○○於公務員依法執行職務時，當場侮辱，累犯，處有期徒刑參月，如易科罰金，
以參佰元折算壹日。
    事  實
一、乙○○前有妨害公務、公然侮辱、妨害自由、詐欺、傷害等前科。於民國八十八
    年三月九日因妨害自由案件，經本院判處有期徒刑六月，同年五月十一日確定，
    嗣於同年七月十二日易科罰金執行完畢。又於九十年六月十二日因傷害案件，經
    本院判處有期徒刑四月，同年十月二十六日經臺灣高等法院駁回上訴確定。再於
    九十年六月二十一日因詐欺案件，經臺灣臺北地方法院判處有期徒刑六月，同年
    七月二十七日確定。二案於九十一年一月二十九日經臺灣高等法院定應執行有期
    徒刑九月，嗣於九十一年七月一日執行完畢。其於前開妨害自由案件執行完畢後
    竟仍不知悔改，復於九十一年一月十五日下午二時許，在臺灣板橋地方法院檢察
    署偵查大樓公眾得出入之一樓大廳，欲插隊按鈴申告他人犯罪時，因不滿負責受
    理按鈴申告及兼辦人犯交保勤務而依法執行職務之法警丙○○，請其排隊依序辦
    理，竟基於公然侮辱之意思，當場接續數次對丙○○辱罵：「賤、賤人」等語。
二、案經被害人丙○○訴請臺灣板橋地方法院檢察署檢察官偵查起訴。
    理  由
一、訊據被告乙○○矢口否認有何公然以「賤、賤人」等語辱罵板橋地方法院檢察署
    法警丙○○之犯行，辯稱：當時伊並未請法警丙○○為伊辦事，伊係在外面與一
    位年紀較大及一位年紀較輕之人說話，法警人在裡面，伊不可能與法警說話，更
    沒有用「賤人」之語句罵法警，且法警僅係法院之員工，沒有經過銓敘任用，非
    公務員云云。
二、然查前開事實，業據（一）告訴人即法警丙○○於偵審中指述甚詳稱：九十一年
    一月十五日中午十二時三十分許，被告在地檢署按申告鈴，副警長請其下午一時
    三十分再來，伊於下午準時上班負責辦理申告、交保事宜，當時排隊辦理交保的
    人很多，被告不顧他人排隊，跑到櫃台前拍桌大聲說「我要申告」。伊告訴被告
    因為人多，請他排隊，被告要求分一個人出來馬上替她辦理申告，因人手不足無
    法再分人出來，請被告排隊勿插隊，被告便開始大聲咆哮，數次罵伊「賤、賤人
    」，法警便以現行犯移送檢察官偵辦。被告之前曾多次到地檢署按鈴申告，每次
    來申告都是此種態度。事後被告又跑來按鈴告伊及同事傷害等語（見臺灣板橋地
    方法院檢察署九十一年度他字第五八六號卷第六頁背面、九十一年度偵字第四五
    七八號卷第十一頁、本院九十一年七月十八日訊問筆錄）。（二）證人即當時在
    場之法警甲○○於偵審中結證稱：當時丙○○在負責辦理交保及民眾申告業務，
    伊則在丙○○旁邊辦理當事人報到業務，被告要來按鈴申告，因丙○○正在替人
    辦理交保事宜，請被告排隊等一下，便聽見被告大聲罵丙○○「賤、賤人」四次
    ，法警便以現行犯帶被告去候訊室，由值日檢察官偵訊。被告經常來地檢署按鈴
    申告，並經常在法警室大小聲，當天檢察官有發逮捕通知書，證明法警逮捕被告
    程序合法等語（見上開第四五八號卷第十三頁背面至第十四頁、本院九十一年七
    月四日訊問筆錄），並有偵查卷附板橋地檢署逮捕通知書一紙可稽。（三）再現
    場目擊證人丁○○於本院訊問時亦結證稱：伊當時正在辦理保釋手續，見被告對
    法警大小聲，不肯排隊要插隊，罵說「你們法警在幹什麼，沒有用，只有一個人
    在辦事」，法警叫她排隊，她不肯就罵法警，並罵法警「賤、賤人」，罵完又繼
    續咆哮，法警請她進去，沒有用強制力，被告一邊罵、一邊笑等語（見本院九十
    一年八月六日訊問筆錄），並有偵查卷附板橋地檢署收受訴訟案件款通知聯一紙
    可考。上開告訴人與證人等互核所述情節相符，被告以言語辱罵依法令執行公務
    之法警丙○○之事實，洵堪認定。
三、按稱公務員者，謂依法令從事於公務之人員。刑法第十條第二項定有明文。該條
    所謂之「公務員」，係以其所從事之職務為準，而不以具有公務員之身分，亦不
    以係依編制名額內之職員為必要。故公務員之職稱如何、品級之高低為何，或是
    否經過正式之任用程序、俸給之有無、抑或任職之久暫，均非所問。亦即，刑法
    上之公務員概念，其所注重者乃係事實上之公務員關係，而非身分法上之公務員
    。又所謂「依法令」，係指其所從事之公務具有法令之依據，至其所依據之法令
    是否完全為此而制定，則在所不問（最高法院四十五年度台上字第六五八號判決
    、四十八年度台上字第七八七號判決參照）。本件告訴人丙○○既係在臺灣板橋
    地方法院檢察署擔任法警職務，被告行為時，丙○○正依法律執行辦理保釋及接
    受民眾申告等公務，自係刑法上依法令執行職務之公務員。被告辯稱：法警是法
    院員工，未經銓敘任用，非公務員云云，顯有誤會，附此敘明。
四、又查臺灣板橋地方法院檢察署偵查大樓一樓大廳為民眾洽公之處所，係公眾得出
    入之場所，被告乙○○在該處不特定人得以共聞共見之狀態下，公然以「賤、賤
    人」等言詞，辱罵正在依法執行公務之法警，其所為顯已達公然侮辱之程度。核
    被告所為係犯刑法第一百四十條第一項前段之侮辱公務員罪及同法第三百零九條
    第一項之公然侮辱罪。被告同時、地以一行為觸犯上述二罪名，為想像競合犯，
    應從較重之侮辱公務員罪處斷。末查被告前於八十八年三月九日因妨害自由案件
    ，經本院判處有期徒刑六月，同年五月十一日確定，嗣於同年七月十二日易科罰
    金執行完畢，有臺灣高等法院被告全國前案紀錄表、臺灣高等法院檢察署刑案紀
    錄簡覆表各一件，在卷足憑。其於有期徒刑之執行完畢後，五年以內再犯有期徒
    刑以上之本罪，為累犯，應依刑法第四十七條之規定加重其刑。爰審酌被告前已
    有妨害公務、公然侮辱等前科，仍不知警惕，復以粗鄙之言語辱罵依法執行職務
    之公務員，犯罪後猶飾詞卸責，毫無悔意，量處有期徒刑三月，併諭知易科罰金
    之折算標準，以示懲儆。
據上論斷，應依刑事訴訟法第二百九十九條第一項前段，刑法第一百四十條第一項、
第三百零九條第一項、第五十五條、第四十七條、第四十一條第一項，罰金罰鍰提高
標準條例第一條前段、第二條，判決如主文。
本案經檢察官孫治平到庭執行職務
中      華      民      國      九  十  一    年   十  一   月    五    日
                                        臺灣板橋地方法院刑事第四庭
                                            法    官    談      虎
右正本證明與原本無異
如不服本判決應於送達後十日內向本院提出上訴狀
                                            書 記 官    陳  君  偉
中      華      民      國      九  十  一    年   十  一   月    五    日
附錄本案論罪科刑法條全文：
刑法第一百四十條
  於公務員依法執行職務時，當場侮辱，或對於其依法執行之職務公然侮辱者，處六
  月以下有期徒刑、拘役或一百元以下罰金。
  對於公署公然侮辱者亦同。
刑法第三百零九條
  公然侮辱人者，處拘役或三百元以下罰金。
  以強暴犯前項之罪者，處一年以下有期徒刑、拘役或五百元以下罰金。
